【裁判字號】    97,聲判,38
【裁判日期】    970922
【裁判案由】    聲請交付審判
【裁判全文】
臺灣臺北地方法院刑事裁定              97年度聲判字第38號
聲  請  人  甲○○
代  理  人  余欽博律師
被      告  乙○○
上列聲請人因告訴被告妨害自由等案件，不服臺灣高等法院檢察
署檢察長所為駁回再議聲請之處分（中華民國97年2月18日97年
度上聲議字第747號），聲請交付審判，本院裁定如下：
    主  文
聲請駁回。
    理  由
一、按告訴人不服上級法院檢察署檢察長或檢察總長認再議為無
    理由而駁回之處分者，得於接受處分書後10日內委任律師提
    出理由狀，向該管第一審法院聲請交付審判。法院認為交付
    審判之聲請不合法或無理由者，應駁回之。刑事訴訟法第25
    8條之1、第258條之3第2項前段，分別定有明文。故聲請交
    付審判之對象，以經上級法院檢察署檢察長或檢察總長為再
    議駁回之處分者為限；換言之，倘未經檢察官為不起訴處分
    ，亦未經上級法院檢察署檢察長或檢察總長以「聲請再議無
    理由」為駁回再議聲請之處分，而係以「再議聲請不合法」
    為由，予以駁回再議聲請，則此「未經以再議無理由而駁回
    」之處分，即非聲請交付審判之對象，合先敘明。
二、聲請交付審判意旨略以：(一)、原處分未詳予審酌聲請人即告
    訴人甲○○係有權使用系爭房屋之人，遽以被告乙○○為電
    表聲請人、建物所有權人有權為關掉電表、拆除電表並上鎖
    之行為，顯然混淆所有權與使用權之觀念，其認定被告無妨
    害自由之行為，顯然違背經驗法則，高檢署處分書率予維持
    ，亦屬不當。其詳細理由如附件刑事交付審判聲請狀第2頁
    至第7頁所述。(二)、原不起訴處分及高檢署處分書就告訴人
    告訴被告涉嫌刑法第305條恐嚇危害安全罪漏未判斷，亦屬
    違法：於民國96年7月26日，同案告訴人高銘呈申請復電後
    ，當日晚上7時30分許，告訴人返家發現已有電力，但不到
    十分鐘屋內又停電了，屋內當時烏黑一片，不久即聽到被告
    在該屋後面鐵門踢門的聲音，被告並大聲咆哮且不間斷的踢
    門謾罵恐嚇告訴人，告訴人因而心生畏懼，隨即報警處理，
    此時被告又跑到前門踹門大叫，直到警員前來將被告帶走，
    此亦有該警員可資證明，核被告此部分所為，顯已該當刑法
    第305條恐嚇危害安全罪。告訴人就此部分犯罪已向南海路
    派出所報案，惟原不起訴處分及高檢署處分書就此部分告訴
    全未論斷，亦屬不當云云。
三、惟查：本件聲請人所指被告不間斷謾罵恐嚇及將鐵門的鎖孔
    以瞬間膠填充破壞而無法使用等情，因臺灣臺北地方法院檢
    察署檢察官漏未偵結，業據臺灣高等法院檢察署分別以97年
    2月22日檢紀餘字第5994號及第5995號函通知告訴人及命原
    檢察官就此部分續行偵查，此有上開二件函稿附於臺灣高等
    法院檢察署97年度上聲議字第747號卷第30頁、第31頁可查
    。則如上所述，本案此部分告訴既未經臺灣臺北地方法院檢
    察署檢察官為不起訴處分，亦未經臺灣高等法院檢察署檢察
    長以「再議無理由而駁回」，即非聲請交付審判之對象，聲
    請人本件此部分交付審判之聲請為不合法，應由本院以裁定
    駁回之。此部分如告訴人仍欲訴究，應向原承辦檢察官請求
    依法偵辦，附此敘明。
四、另按91年1月17日三讀通過，同年2月8日公布之刑事訴訟法
    第258條之1係參考德國刑事訴訟法第172條第2項之規定及日
    本刑事訴訟法第262條準起訴之規定，增訂「聲請法院交付
    審判制度」，告訴人於不服上級檢察署之駁回處分者，得向
    法院聲請交付審判；其目的係為對於檢察官起訴裁量之制衡
    ，除貫徹檢察機關內部檢察一體之原則所含有之內部監督機
    制外，另宜有檢察機關以外之監督機制，由法院保有最終審
    查權而介入審查，提供告訴人多一層救濟途徑（刑事訴訟法
    第258條之1立法理由參照），以促使檢察官對於不起訴處分
    為最慎重之篩選，審慎運用其不起訴裁量權；從而，本條之
    適用一方面係強制告訴人先循檢察機關內部之監督機制救濟
    無效果後，始由法院為之，另方面亦促使檢察機關內部省視
    其不起訴處分是否妥當，法院有最終審查權；故交付審判之
    制度雖賦予法院於告訴人交付審判之聲請裁定准否前，可依
    同法第258條之3第3項規定為「必要之調查」，然法院於審
    查交付審判之聲請有無理由時，應以審酌告訴人所指摘不利
    被告之事證未經檢察機關詳為調查或斟酌，或不起訴處分書
    所載理由違背經驗法則、論理法則及證據法則為限，方符本
    條係為制衡檢察官起訴裁量權之立法意旨。依此立法精神，
    法院審查聲請交付審判案件時「得為必要之調查」，其調查
    證據之範圍，應以偵查中曾顯現之證據為限，不可就聲請人
    新提出之證據，再為調查；且法院裁定交付審判，即如同檢
    察官提出公訴使案件進入審判程序，是法院裁定交付審判之
    前提，必須偵查卷內所存證據已符合刑事訴訟法第251條第1
    項規定「足認被告有犯罪嫌疑」檢察官應提起公訴之情形，
    亦即該案件已經跨越起訴門檻，若需再為起訴審查，則易生
    裁判矛盾並造成訴訟遲延。縱或法院對於檢察官所認定之基
    礎事實有不同判斷，但如案件仍須另行蒐證偵查始能判斷應
    否交付審判者，因交付審判審查制度並無如同再議救濟制度
    得為發回原檢察官續行偵查之設計，法院仍應依同法第258
    條之3第2項前段規定，以聲請無理由裁定駁回。
五、聲請人以被告於96年7月25日向臺電公司申請拆除電表、同
    年8月4日將電表總開關上鎖等行為，涉嫌妨害自由而提出告
    訴。經臺灣臺北地方法院檢察署檢察官偵查後，以：依同案
    告訴人高銘呈所述，被告請臺電公司人員將電錶拆除及自行
    將上址1樓電表上鎖時，告訴人2人均不在場，則被告請臺電
    公司人員拆除電表及自行將電表上鎖時，告訴人2人既均未
    在場，被告並無對告訴人2人施加強暴、脅迫之可能，核與
    刑法第304條之強制罪構成要件有間；又被告係金昌興公司
    之負責人，在上址經營金昌興公司，電費帳單係由被告以金
    昌興公司名義繳納等情，有臺北市政府營利事業登記證、電
    費通知及收據附卷可稽，而告訴人等自行將上址1樓前後門
    反鎖並更換遙控鎖，致被告無法進出使用乙節，亦為告訴人
    2人所不爭執，則被告因擔心電線走火及繳納高額電費，以
    電表申請人地位通知臺電公司拆除電表及自行上鎖，係行使
    合法權利，難認有何強制之犯意等為由，於96年12月26日以
    96年度偵字第19261號、第19898號、第22528號為不起訴處
    分。告訴人不服聲請再議，復經臺灣高等法院檢察署檢察長
    於97年2月18日以97年度上聲議字第747號處分書據以駁回再
    議。經核並無任何違背經驗法則、論理法則及證據法則之情
    事。
六、聲請人雖以：前揭拆除電表時，伊在1樓內看書並使用冷氣
    ，原處分卻認定伊不在場，並據以為不起訴處分，自屬有誤
    ；況且前揭拆除電表、將電表上鎖，確實導致伊無法管理使
    用1樓，使伊無法由1樓進出，亦屬剝奪伊的行動自由，原處
    分就此卻未審酌等為由，而認有足以動搖原偵查之結果。惟
    查：依同案告訴人高明呈於偵查中所述：…7月26日電力公
    司在室外拆除電表，造成沒有電力，當時伊人在基隆路，伊
    姊姊（即本件聲請人）通知伊沒有電，伊叫伊姊姊看有沒有
    電表，他去看結果是沒有電表，伊在26日中午到電力公司營
    業處查詢，才知道電力公司已經將電表拆掉等語。則若拆除
    電表當日聲請人有在場見聞，自已知悉當天1樓無電使用的
    原因，其當不致於會撥打電話詢問同案告訴人高明呈何以無
    電可用，甚至同案告訴人高明呈要聲請人下樓察看後，聲請
    人才知道是因為電表拆除所致。又依卷附現場照片所示，該
    棟建物的電表是在一樓門口外牆處，則若聲請人當時確在使
    用1樓，自可看見電力公司人員要前來拆除電表，衡情當不
    致於毫無任何反應，而任令電力公司人員將之拆除、造成1
    樓無電可用之情。綜上，顯見前揭拆除電表時，聲請人及同
    案告訴人高明呈確實均不在場，是原處分意旨就此部分的事
    實認定，並無任何失出之情。又該址1樓的電費用戶是金昌
    興公司，電費帳單都是由被告繳納，有卷附臺北市政府營利
    事業登記證、電費通知及收據可憑。而該址1樓前後門鎖已
    經更換，被告已無法進出使用等情，亦為聲請人及同案告訴
    人高明呈於偵查中所是認。則被告因為無法使用該址1樓，
    不願再負擔非因己身營業支出的電費，被告因此為前揭申請
    拆除電表、將電表開關上鎖等行為，益徵主觀上是出於保護
    自身的權益。是以本件被告前揭所為，係於聲請人不在場之
    際，並未有何實際對聲請人之不法強暴、脅迫行為，且被告
    主觀上又是基於維護自身的權益，自難論以刑法第304條第1
    項之強制罪。又依聲請人於偵查中所述：…伊住3樓，伊平
    常從前門進出，後來因為電沒有了，所以從後門進出等語。
    可見聲請人進出該棟建物的行動自由，並未因被告前揭的舉
    措而受到任何剝奪，自與刑法第302條第1項的妨害自由構成
    要件有別。是聲請人前揭所指摘之理由，均不足以動搖本件
    偵查結果。
七、本件聲請人所指被告不間斷謾罵恐嚇及將鐵門的鎖孔以瞬間
    膠填充破壞而無法使用等行為，原檢察官漏未偵結，是聲請
    人此部分之聲請，程序上並不合法，應予駁回。就聲請人所
    指被告涉犯妨害自由罪嫌部分，臺灣臺北地方法院檢察署檢
    察官所為不起訴處分書及臺灣高等法院檢察署檢察長駁回再
    議處分書，已就聲請人提出告訴之內容詳予斟酌，並論述所
    憑證據及其認定之理由，尚無違背經驗法則或論理法則之情
    事，而聲請人所指摘之理由，均不足以動搖本件偵查結果，
    是聲請人此部分聲請交付審判，為無理由，應予駁回。
八、依刑事訴訟法第258條之3第2項前段，裁定如主文。
中    華    民    國    97    年    9     月    22    日
                  刑事第十三庭  審判長法  官  許泰誠
                                      法  官  郭顏毓
                                      法  官  張文俊
以上正本證明與原本無異。
不得抗告。
                                      書記官  陳鳳瀴
中    華    民    國    97    年    9     月    22    日


司法院資訊處製作；財團法人民間司法改革基金會備份。
